【裁判字號】    99,重訴,2503
【裁判日期】    991014
【裁判案由】    違反槍砲彈藥刀械管制條例
【裁判全文】
臺灣臺中地方法院刑事判決            99年度重訴字第2503號
公  訴  人  臺灣臺中地方法院檢察署檢察官
被      告  甲○○
指定辯護人  陳賜良律師
上列被告因違反槍砲彈藥刀械管制條例案件，經檢察官提起公訴
（99年度偵字第4673號），本院判決如下：
    主    文
甲○○未經許可，製造可發射子彈具有殺傷力之改造手槍，處有
期徒刑伍年貳月，併科罰金新臺幣捌萬元，罰金如易服勞役，以
新臺幣壹仟元折算壹日，如附表一編號一至三所示之物，均沒收
；又未經許可，製造子彈，處有期徒刑壹年貳月，併科罰金新臺
幣萬元，罰金如易服勞役，以新臺幣壹仟元折算壹日，如附表
二編號一至七所示之物（不含編號一已試射擊發之子彈貳顆及編
號二已試射擊發之子彈壹顆），均沒收。應執行有期徒刑伍年捌
月，罰金新臺幣拾萬元，罰金如易服勞役，以新臺幣壹仟元折算
壹日，如附表一編號一至三所示之物及如附表二編號一至七所示
之物（不含編號一已試射擊發之子彈貳顆及編號二已試射擊發之
子彈壹顆），均沒收。
    犯罪事實
一、甲○○明知可發射子彈具有殺傷力之槍枝及可擊發而具有殺
    傷力之子彈，均為槍砲彈藥刀械管制條例第4條第1項所管制
    之物品，非經中央主管機關許可，不得擅自製造、持有，因
    與他人發生財務糾紛，為求自保，竟基於未經許可製造可發
    射子彈具有殺傷力槍枝之犯意，於民國（下同）98年12月10
    日至同年月15日間之某日，在其位於臺中市南屯區○○○路
    1之3號租屋處2樓房間內，將其前所購得之未具殺傷力仿BER
    ETTA廠84型半自動手槍製造之玩具手槍1枝，利用其所有鋸
    子及鐵鎚各1支為製造工具，先持鋸子將所有金屬管鋸成與
    該玩具手槍槍管相同長度後，再持鐵槌將所換裝之金屬管敲
    入該玩具手槍彈室端（即換裝改造金屬槍管，金屬槍管彈室
    端加裝金屬管）之方式，製造成可發射子彈具有殺傷力之改
    造手槍1枝（槍枝管制編號0000000000）；另基於未經許可
    製造子彈之犯意，先於98年12月10日至同年月15日間，前後
    3、4次至臺中市○○路大德模型店，以總價新台幣（下同）
    7000元代價，購得如附表二編號1至5所示內未裝填底火而未
    具殺傷力之非制式子彈計28顆，又於99年1月下旬某日，至
    臺中市○○路某運動器材店，以120元代價購得底火片1盒後
    ，隨即於購得底火片之同日，在其位於臺中市南屯區○○○
    路1之3號租屋處2樓房間內，利用其所有電鑽1支為製造工具
    ，先持電鑽將如附表二編號1至4所示之非制式子彈鑽洞，然
    後再裝填底火之方式，製造成如附表二編號1所示具有殺傷
    力之非制式子彈6顆，及如附表二編號2至4所示未具殺傷力
    之非制式子彈計6顆，而如附表二編號5所示之非制式子彈16
    顆，則尚未經製造；甲○○製造完成上開槍枝、子彈後，即
    將之自行藏置在其上開租屋處2樓房間內持有之。嗣於99年2
    月8日下午4時10分許，經警持本院所核發搜索票，至甲○○
    位於臺中市南屯區○○○路1之3號租屋處執行搜索，在2樓
    房間進門右側置物箱縫隙所放置之黑色手提包內查獲扣得甲
    ○○所有如附表一編號一所示之物（原扣案為經拆解之槍枝
    零件，嗣經檢視人員將其組合成如附表一編號一所示之改造
    手槍）及如附表二編號一至六所示之物。
二、案經臺中市警察局第四分局報請臺灣臺中地方法院檢察署檢
    察官偵查起訴。
    理    由
壹、證據能力部分：
一、按司法警察等偵查輔助人員於案件未移送檢察官偵辦前之調
    查犯罪階段，先行將證物送請檢察機關概括選任之專責鑑定
    機關實施鑑定，基於檢察一體原則，該鑑定機關亦應視同受
    承辦檢察官所選任或囑託而執行鑑定業務，其等出具之書面
    鑑定報告乃現行刑事訴訟法第206條所定之鑑定人書面報告
    ，屬傳聞證據法則之例外，應具有證據能力。又內政部警政
    署刑事警察局係經臺灣高等法院檢察署檢察長概括選任之關
    於槍彈有無殺傷力之鑑定機關，此有臺灣高等法院檢察署92
    年9月9日檢文允字第0921001203號函可憑。查本件承辦警員
    依前開函文所為概括選任鑑定機關之意旨，於移送檢察官偵
    查前之調查犯罪階段，將扣案改造手槍、子彈等物送請內政
    部警政署刑事警察局進行該槍、彈有無殺傷力之鑑定，該鑑
    定機關所出具之卷附99年3月18日刑鑑字第0990023880號槍
    彈鑑定書，自有證據能力。
二、又其餘本件下列引為判決基礎之各項非供述證據，被告及其
    辯護人、檢察官均不爭執其證據能力，亦未曾於言詞辯論終
    結前聲明異議，本院審酌各該證據作成時之情況，並無違法
    取證之瑕疵，認以之作為證據為適當，依刑事訴訟法第159
    條之5之規定，均有證據能力。
貳、實體部分：
一、認定犯罪事實之證據及理由：
    上揭犯罪事實，業據被告甲○○於本院行準備程序、審理時
    坦承不諱，並有本院99年聲搜字547號搜索票、臺中市警察
    局第四分局搜索扣押筆錄、扣押物品目錄表各1份（員警於
    99年2月8日16時10分許，持本院搜索票至被告位於臺中市南
    屯區○○○路1之3號執行搜索，在2樓房間進門右側置物箱
    縫隙所放置之黑色手提包內查獲扣得被告所有改造手槍1枝
    、子彈28顆、底火39顆，見警卷p13~17）、查獲現場照片7
    張（見警卷p23~25）附卷及如附表一編號一所示之物、如附
    表二編號一至六所示之物扣案可稽。且扣案之改造手槍1枝
    、子彈28顆、底火39顆等物，經送請內政部警政署刑事警察
    局以檢視法、性能檢驗法、試射法進行鑑驗結果，認1.「送
    鑑手槍1枝（槍枝管制編號0000000000），認係改造手槍，
    由仿BERETTA廠84型半自動手槍製造之槍枝，換裝改造金屬
    槍管（金屬槍管彈室端加裝金屬管）而成，擊發功能正常，
    可供擊發適用子彈使用，認具殺傷力。（如照片一至四）」
    ；2.「送鑑子彈28顆，鑑定情形如下：16顆，認均係非制
    式子彈，由金屬彈殼組合直徑8.9±0.5mm金屬彈頭而成，經
    檢視，均不具底火、火藥，認不具殺傷力。（如照片五至六
    ）3顆，認均係非制式子彈，由金屬彈殼組合直徑8.8±0.
    5mm金屬彈頭而成，採樣1顆試射，雖可擊發，惟發射動能不
    足，認不具殺傷力。（如照片七至八）6顆，認均係非制
    式子彈，由金屬彈殼組合直徑8.8±0.5mm金屬彈頭而成，採
    樣2顆試射，可擊發，認均具殺傷力。（如照片九至一○）
    2顆，認均係非制式子彈，由金屬彈殼組合直徑7.2±0.5m
    m金屬彈頭而成，採樣1顆試射，無法擊發，認不具殺傷力。
    （如照片一一至一二）1顆，認係非制式子彈，由金屬彈
    殼組合直徑7.9mm金屬彈頭而成，無法擊發，認不具殺傷力
    。（如照片一三至一四）」；3.「送鑑底火1包，認均係底
    火片。（如照片一五）」，有該局99年3月18日刑鑑字第099
    0023880號鑑定書1份及照片15張附卷可憑（見99核交247號
    偵查卷p10~12）。綜上所述，足認被告之自白與事實相符，
    應可採信。本案事證明確，被告犯行堪以認定。至於被告於
    本院審理時供稱：原扣案為槍枝零件，嗣雖經檢視人員將其
    組合成槍枝，但有欠缺零件等語，惟查原扣案為經拆解之槍
    枝零件（即如警卷p25照片3張所示），嗣經檢視人員楊筱薇
    在臺中市警察局第四分局黎明派出所內將其組合成如附表一
    編號一所示之改造手槍（即如警卷p26照片1張所示），此為
    被告於警詢中及本院審理時所是認（見警卷p6、本院卷p28
    ），並經檢視人員依檢視項目初步檢視該改造手槍結果1.槍
    枝大部結構完整（稱「槍枝大部結構完整」，係指已具備槍
    管、槍身、滑套、轉輪等主要零件，並組裝良好而言，故對
    於槍枝欠缺護木、保險鈕、復進簧、復進簧桿等不影響其擊
    發功能者），2.槍管暢通（稱「槍管暢通」，係指槍管完全
    暢通），3.槍枝具擊發機構，並可發揮功能（稱「槍枝具擊
    發機構」，係指槍枝具備可擊發底火之機構（如同時具備板
    機、擊錘、撞（擊）針等）；稱「是否可發揮功能」，實務
    上係利用參考物（如竹筷等）模擬檢測，如槍枝板機可連動
    擊錘（擊針），撞擊參考物，「參考物」能受撞擊而跳動，
    則初步可研判其擊發機構「可發揮功能」。），認管制槍枝
    的可能性較大，有臺中市警察局槍枝初步檢視報告表、臺中
    市警察局扣案槍枝初步檢視照片2張、臺中市警察局第四分
    局巡官楊筱薇槍枝初步檢視承辦人員履歷資料（見警卷p8~1
    1）附卷可考；且扣案之改造手槍復經送請內政部警政署刑
    事警察局鑑驗結果，擊發功能正常，可供擊發適用子彈使用
    ，認具殺傷力，亦有上開鑑定書1份附卷可憑，足見扣案之
    改造手槍縱欠缺零件，既不影響其擊發功能，即擊發功能正
    常，且可擊發適用子彈使用，自難認未具殺傷力，附此敘明
    。
二、論罪科刑：
(一)、按所謂製造包括創製、改造、組合、混合、化合等行為在內
    ，已損壞之零件加以修理亦屬製造，改造行為亦屬製造行為
    之一種（最高法院86年度臺上字第7558號、92年度臺上字第
    924號判決意旨參照）。查扣案如附表一編號一、如附表二
    編號一所示具有殺傷力之改造手槍、非制式子彈，既係分別
    由被告以其所有鋸子及鐵鎚各1支為製造工具，先持鋸子將
    所有金屬管鋸成與仿BERETTA廠84型半自動手槍製造之玩具
    手槍槍管相同長度後，再持鐵槌將所換裝之金屬管敲入該玩
    具手槍彈室端（即換裝改造金屬槍管，金屬槍管彈室端加裝
    金屬管）之方式改造完成，及以所有電鑽1支為製造工具，
    將如附表二編號一所示非制式子彈，鑽洞再裝填底火之方式
    改造完成，堪認已屬製造無訛。核被告甲○○所為，係犯槍
    砲彈藥刀械管制條例第8條第1項之未經許可製造可發射子彈
    具有殺傷力之改造手槍罪，及同條例第12條第1項之未經許
    可製造子彈罪。被告製造子彈，雖其中有部分製造完成之子
    彈不具殺傷力（即如附表二編號二至四所示），惟其中部分
    既已製造完成具殺傷力之子彈（即如附表二編號一所示），
    則上開未具殺傷力部分，不另論以未遂罪，附此敘明。被告
    製造前開槍枝、子彈後持有之低度行為，為其製造之高度行
    為所吸收，均不另論罪（最高法院90年度臺上字第880號判
    決意旨參照）。又按槍、彈之製造不可能一體成型，必須分
    別以數行為為之，且二者製造方法差別甚大，雖槍枝需填裝
    子彈後始能發揮發射功能，但製造槍枝者，未必即有製造子
    彈之必要，亦可委由他人製造、向他人購買或以其他方式取
    得子彈。再由立法體系觀之，製造槍枝及子彈分列於槍砲彈
    藥刀械管制條例第8條及第12條而予處罰，罰責輕重亦不同
    ，顯認製造槍枝及子彈分屬不同犯罪行為，視二者行為對於
    社會治安之危害程度不同，而為不同之處罰。因此，製造槍
    枝及子彈之罪，所侵害者雖同為社會法益，但不能因此即認
    二者間有想像競合關係而論以一罪。況被告製造前開具有殺
    傷力之槍枝、子彈時間相隔1月有餘，且二者製造之工具、
    方式等態樣均屬不同，已如上述，益徵被告所犯上開二罪間
    ，係屬犯意各別，行為互殊，應予分論併罰。公訴意旨認被
    告製造子彈既係為供改造之手槍使用，且係出於同一決意，
    堪認被告係以一行為接續為製造手槍、子彈之行為，被告所
    犯應屬一行為觸犯上開2罪名，為想像競合犯，應依刑法第
    55條規定，從一重之未經許可製造可發射子彈具有殺傷力之
    改造手槍罪論處，容有誤會，附此敘明。
(二)、爰審酌被告因與他人發生財務糾紛，為求自保，竟製造具有
    殺傷力之槍枝、子彈而持有之，對社會治安實具有潛在性危
    險，姑念尚無證據足認被告持以供犯罪使用，及其犯罪後坦
    承犯行，態度良好等一切情狀，分別量處如主文所示之刑，
    並分別就併科罰金部分均諭知易服勞役之折算標準，且定其
    應執行刑，及就罰金部分諭知易服勞役之折算標準，以示懲
    儆。又被告之指定辯護人以被告因與他人有債務糾葛，身家
    性命受威脅，始製造槍枝、子彈，且犯後坦承犯行態度良好
    等情狀，請求依刑法第59條規定酌量減輕其刑乙節，惟按刑
    法第59條規定犯罪情狀可憫恕者，得酌量減輕其刑，固為法
    院依法得自由裁量之事項，然非漫無限制，必須犯罪另有特
    殊之原因與環境，在客觀上足以引起一般同情，認為即予宣
    告法定低度刑期尤嫌過重者，始有其適用。是為此項裁量減
    刑時，必須就被告全部犯罪情狀予以審酌在客觀上是否有足
    以引起社會上一般人之同情，而可憫恕之情形，始稱適法。
    至於犯罪之動機、犯罪之手段或犯罪後之態度等情狀，僅可
    為法定刑內從輕科刑之標準，不得據為酌量減輕之理由（最
    高法院88年度台上字第6683號、91年度台上字第733號判決
    意旨參照）。經查本案被告雖與他人發生財務糾紛，惟儘可
    依循法律途徑以求解決，竟因此製造具有殺傷力之槍枝、子
    彈而持有之，以求自保，對社會治安實具有潛在性危險，本
    院審酌被告犯罪之原因與環境，在客觀上並未足以引起一般
    同情，而顯可憫恕，自無從依刑法第59條規定，酌量減輕其
    刑。
(三)、沒收部分：
  1.扣案如附表一編號一所示之改造手槍1枝、如附表二編號一
    所示之非制式子彈4顆（另2顆已試射擊發），均具有殺傷力
    ，係屬違禁物，不問屬於犯人與否，應依刑法第38條第1項
    第1款規定，宣告沒收。
  2.扣案如附表二編號二至四所示之非制式子彈計5顆（另如附
    表二編號二所示之非制式子彈1顆已試射擊發），雖均未具
    殺傷力，惟係被告所有供犯罪所用之物，均依刑法第38條第
    1項第2款規定，宣告沒收。另扣案如附表二編號五所示之非
    制式子彈16顆，及扣案如附表二編號六所示之底火1包，均
    係被告所有供製造子彈犯罪所用之物，均依刑法第38條第1
    項第2款規定，宣告沒收。
  3.未扣案如附表一編號二、三所示之鋸子、鐵鎚各1支，及未
    扣案如附表二編號七所示之電鑽1支，分別係被告所有供製
    造槍枝、子彈犯罪所用之物，且該等物品現仍在被告位於臺
    中市南屯區○○○路1之3號租屋處，此經被告供明在卷，均
    依刑法第38條第1項第2款規定，宣告沒收。
  4.扣案如附表二編號一、二所示已試射擊發之非制式子彈2顆
    、1顆，其彈藥部分已因擊發而燃燒殆盡，其餘部分亦裂解
    為彈頭及彈殼，已不具子彈之外型及功能，不屬違禁物，亦
    非供被告犯罪所用之物，爰不予宣告沒收。
據上論斷，應依刑事訴訟法第299條第1項前段，槍砲彈藥刀械管
制條例第8條第1項、第12條第1項，刑法第11條前段、第42條第3
項、第51條第5款、第7款、第38條第1項第1款、第2款，判決如
主文。
本案經檢察官乙○○到庭執行職務。
中    華    民    國    99    年    10    月    14    日
                  刑事第一庭    審判長法  官  許旭聖
                                      法  官  許金樹
                                      法  官  朱光國
以上正本證明與原本無異。
如不服本判決應於收受判決後10日內向本院提出上訴書狀，並應
敘述具體理由；其未敘述上訴理由者，應於上訴期間屆滿後20日
內向本院補提理由書（均須按他造當事人之人數附繕本）「切勿
逕送上級法院」。
                                      書記官  巫偉凱
中    華    民    國    99    年    10    月    14    日
附表一
┌──┬─────────┬───┬──────────────┐
│編號│品            名  │數  量│       備       註          │
├──┼─────────┼───┼──────────────┤
│1   │仿BERETTA廠84型半 │1枝   │1.槍枝管制編號0000000000（具│
│    │自動手槍製造之槍枝│      │  殺傷力）。                │
│    │，換裝改造金屬槍管│      │2.扣案                      │
│    │（金屬槍管彈室端加│      │                            │
│    │裝金屬管）而成之改│      │                            │
│    │造手槍（含彈匣一個│      │                            │
│    │）                │      │                            │
├──┼─────────┼───┼──────────────┤
│2   │鋸子              │1支   │未扣案。                    │
├──┼─────────┼───┼──────────────┤
│3   │鐵鎚              │1支   │未扣案。                    │
└──┴─────────┴───┴──────────────┘
附表二
┌──┬─────────┬────┬─────────────┐
│編號│品            名  │數  量  │     備       註          │
├──┼─────────┼────┼─────────────┤
│1   │由金屬彈殼組合直徑│6顆     │1.經採樣2顆試射，可擊發， │
│    │8.8±0.5mm金屬彈頭│        │  認均具殺傷力。          │
│    │而成之非制式子彈  │        │2.扣案。                  │
├──┼─────────┼────┼─────────────┤
│2   │由金屬彈殼組合直徑│3顆     │1.經採樣1顆試射，雖可擊發 │
│    │8.8±0.5mm金屬彈頭│        │  ，惟發射動能不足，認不具│
│    │而成之非制式子彈  │        │  殺傷力。                │
│    │                  │        │2.扣案。                  │
├──┼─────────┼────┼─────────────┤
│3   │由金屬彈殼組合直徑│2顆     │1.經採樣1顆試射，無法擊發 │
│    │7.2±0.5mm金屬彈頭│        │  ，認不具殺傷力。        │
│    │而成之非制式子彈  │        │2.扣案。                  │
├──┼─────────┼────┼─────────────┤
│4   │由金屬彈殼組合直徑│1顆     │1.無法擊發，認不具殺傷力。│
│    │7.9mm金屬彈頭而成 │        │2.扣案。                  │
│    │之非制式子彈      │        │                          │
├──┼─────────┼────┼─────────────┤
│5   │由金屬彈殼組合直徑│16顆    │1.經檢視，均不具底火、火藥│
│    │8.9±0.5mm金屬彈頭│        │  ，認不具殺傷力。        │
│    │而成之非制式子彈  │        │2.扣案。                  │
├──┼─────────┼────┼─────────────┤
│6   │底火1包           │39顆    │1.均認係底火片。          │
│    │                  │        │2.扣案（現由臺中縣警察局第│
│    │                  │        │  四分局黎明派出所保管中）│
│    │                  │        │  。                      │
├──┼─────────┼────┼─────────────┤
│7   │電鑽              │1支     │未扣案。                  │
└──┴─────────┴────┴─────────────┘
附錄論罪科刑法條
槍砲彈藥刀械管制條例第8條第1項
  未經許可，製造、販賣或運輸鋼筆槍、瓦斯槍、麻醉槍、獵槍
  、空氣槍或第4 條第1 項第1 款所定其他可發射金屬或子彈具
  有殺傷力之各式槍砲者，處無期徒刑或5年以上有期徒刑，併
  科新臺幣1千萬元以下罰金。
槍砲彈藥刀械管制條例第12條第1項
  未經許可，製造、販賣或運輸子彈者，處1年以上7年以下有期
  徒刑，併科新臺幣500萬元以下罰金。

司法院資訊處製作；財團法人民間司法改革基金會備份。
